臺灣屏東地方法院民事裁定　　　　　　　100年度家聲字第9號
聲　請　人　陳永杰
上列當事人聲請選任特別代理人事件，本院裁定如下：
    主  文
選任蘇建民（男、民國○○○年○月○○日生、身分證統一編號
：Ｚ000000000號）為本件受監護宣告之人陳何義懿（
女、民國○○○年○月○○日生、身分證統一編號：Ｚ0000
00000號）於辦理被繼承人陳明遺產分割相關事宜之特別
代理人。
聲請程序費用新台幣壹仟元由聲請人負擔。
    理  由
一、本件聲請意旨略以：禁治產人陳何義懿（女、民國○○年○ 月
    ○○日生、身分證統一編號：Ｚ000000000號）之配偶陳明於
    民國99年1 月7 日過世，而禁治產人之監護人即陳永杰係同
    為被繼承人陳明之繼承人，有共同利害關係，故無法辦理
    遺產協議繼承，聲請人蘇建民為禁治產人之外甥，爰聲請選
    任禁治產人之外甥蘇建民為禁治產人陳何義懿辦理被繼承人
    陳明遺產分割相關事宜之特別代理人。
二、按民法總則中華民國97年5 月2 日修正之條文施行前，已為
    禁治產宣告者，視為已為監護宣告；繫屬於法院之禁治產事
    件，其聲請禁治產宣告者，視為聲請監護宣告；聲請撤銷禁
    治產宣告者，視為聲請撤銷監護宣告；並均於修正施行後，
    適用修正後之規定，民法總則施行法第4 條定有明文。次按
    監護人之行為與受監護人之利益相反或依法不得代理時，法
    院得因監護人、受監護人、主管機關、社會福利機構或其他
    利害關係人之聲請或依職權，為受監護人選任特別代理人，
    民法第一千零九十八條第二項定有明文。而本件陳永杰擔任
    受監護宣告之人（即禁治產人）陳何義懿之監護人，於辦理
    被繼承人陳明遺產繼承登記事宜確有利益相反之情事，應
    適用上開規定，合先敘明。
三、查聲請人主張之事實，業據其提出除戶戶籍謄本、戶籍謄本
    等件為證，堪信為真實。受監護宣告人之監護人陳永杰既為
    受監護宣告之人陳何義懿之法定監護人，與受監護宣告之人
    陳何義懿又同時為被繼承人陳明之繼承人，關於被繼承人
    陳明之遺產分割登記事件，顯有利益衝突之情。是揆諸前
    揭說明，自有為受監護宣告之人陳何義懿選任特別代理人之
    必要；復查第三人蘇建民（男、53年9 月16日生、身分證統
    一編號：Ｚ000000000號）為陳何義懿之外甥，為受監護宣告
    之人陳何義懿之三等親內之親屬，渠同意擔任受監護宣告之
    人之特別代理人，有同意書在卷可憑，核於前揭法文規定，
    尚無不合。從而，聲請人聲請選任於受監護宣告之人陳何義
    懿辦理被繼承人陳明遺產分割相關事宜之特別代理人，於
    法有據，應予准許。
四、依非訟事件法第21條第1 項、第24條第1 項，裁定如主文。
中    華    民    國   100    年    1     月    31    日
                        家事庭法  官  林美靜
以上正本係照原本作成。
如不服本裁定應於送達後10日內向本院提出抗告狀，並繳納抗告
費新臺幣1,000元。
中    華    民    國   100    年    1     月    31    日
                              書記官  孫秀桃